【裁判字號】    98,判,1239
【裁判日期】    981022
【裁判案由】    進口貨物核定稅則號別
【裁判全文】
最  高  行  政  法  院  判  決
                                      98年度判字第1239號
上  訴  人  佳世達科技股份有限公司
代  表  人  甲○○
                            送達代收人  乙○○
訴訟代理人  陳世洋
被 上訴 人  財政部臺北關稅局
代  表  人  丙  ○
上列當事人間進口貨物核定稅則號別事件，上訴人對於中華民國
96年11月15日臺北高等行政法院96年度訴字第444號判決，提起
上訴，本院判決如下：
    主  文
上訴駁回。
上訴審訴訟費用由上訴人負擔。
    理  由
一、上訴人（原名：明基電通股份有限公司）委由迅捷有限公司
    於民國94年11月30日向被上訴人報運自中國大陸進口LCD MO
    NITOR貨物計2批（報單第CL/94/182/11987號及第CL/94/182
    /11988號），原申報進口稅則號別第8471.60.90.90-3號，
    稅率FREE，按C1（免審免驗）方式通關。經被上訴人事後審
    核結果，以來貨具有DVI（數位視訊介面）輸入端子，參據
    財政部關稅總局（下稱關稅總局）93年10月6日台總局稅字
    第0931017520號函釋（下稱93年函）意旨，將來貨改列稅則
    號別為第8528.21.90號，按稅率10％課徵關稅，並據以增估
    補稅。上訴人不服，循序提起本件行政訴訟，經原審法院判
    決駁回。
二、上訴人起訴主張：（一）依H.S.註解對8528節之影像監視器
    之解釋可知，稅則號別第8528.21.90號之影像監視器至少應
    具備「利用同軸電纜連接」「能夠將紅（R）綠（G）藍（B
    ）個別輸入或能夠依照特殊標準（NTSC,SECAM,PAL,D-MAC等
    ）予以編碼」「為接收編碼之訊號，監視器須具備涵蓋（分
    離）R.G.B.信號之解碼裝置」等要件。次依H.S.註解於稅則
    第8471節就其與第8528節之區別說明可知，稅則第8471節與
    第8528節產品最主要之差別在於「是否具有音頻電路」「水
    平掃瞄頻率是否固定為15.6或15.7KHz」及「顯示器表面是
    否反光」等要件。又H.S.註解就影像監視器要件中之「同軸
    電纜線」，其可傳送音頻訊號，使得顯示器本身可傳輸聲音
    ，經濟實質上該等顯示器已屬類似電視之功能，故稅則始給
    予其課徵關稅之待遇。系爭顯示器本不具備音頻電路，無法
    以同一條「同軸電纜線」傳送音頻訊號及接收音頻訊號，為
    被上訴人所不爭，是依H.S.註解之規定，不得將系爭顯示器
    歸列於稅則號別第8528.21.90號，被上訴人卻將系爭貨物歸
    列為稅則第8528.21.90號，已更改法定構成要件，顯違母法
    之規定。（二）次查，系爭來貨本身仍保持稅則第8471節「
    自動資料處理機之顯示單元」單獨個體之主要特徵，並無內
    含「獨立型接收機（機上盒，Setup Box）」，不能直接用
    於播放源自資訊處理設備以外之影像，僅在欲勉強濫充為電
    視使用時，以電線連接由消費者另行向他人購買之電視視訊
    盒，方兼具常人不易接受之小呎吋電視之附屬功能。故系爭
    貨物依稅則解釋準則三（乙）之規定，應按實質構成該項貨
    品主要特徵所用之材料或組件分類，而非以其主要特徵之外
    之可支援及可連接、顯示等次要特徵予以歸列稅則號別。又
    參以經濟部工業局95年9月8日工電字第09500731300號函及
    歐盟部長理事會第493/2005號規章第3點內容，本件稅則號
    別之涵攝自應本於該基礎事實而歸類於稅則8471.60號列。
    （三）又查，關稅總局93年函、94年11月3日台總局稅字第
    0941023157號函（下稱94年函）及95年2月7日台總局稅字第
    0951002367號函（下稱95年函），均未以貨物之主要功能為
    歸列稅則號別之依據，亦未考量H.S.註解第1275頁內容，而
    持最不利於人民之見解，已牴觸關稅法第40條、第41條及關
    稅法施行細則第27條等規定，顯違租稅法律主義，應為自始
    當然無效。（四）再查，依商品檢驗法所為檢驗之依據標準
    ，CNS13438係電磁相容性檢驗標準，CNS14336係安規檢驗標
    準，均非依海關進口稅則解釋準則檢驗，與稅則號則之歸列
    無涉，故被上訴人所稱經濟部標準檢驗局將系爭貨品於其核
    發之商品驗證登錄證書載列商品分類列為8528.21.90.00-3
    ，實與本件無關。則系爭來貨縱具DVI（數位視訊介面）輸
    入端子，惟其主要功能（主要特徵）仍為「自動資料處理機
    之顯示單元」，而非「其他彩色影像監視器」，且系爭來貨
    「整體（本體）」毫無為維持DVI之通用性以便不同形式之
    螢幕可共用一種連接線之任何設計之存在，又系爭來貨並未
    「利用同軸電纜直接連接」，自不應歸列第8528.21.90號之
    「其他彩色影像監視器」等語，求為判決撤銷訴願決定及原
    處分。
三、被上訴人則以：（一）系爭貨物經核上訴人所提供之型錄，
    具有DVI（數位視訊介面）輸入端子，參據關稅總局93年函
    釋示，系爭貨品「液晶（電漿）顯示器」若僅能接受自動資
    料處理機中央處理單元所傳送之信號者，宜歸列稅則號別第
    8471.60.90號；若可接受影像信號而未具影像調諧器者，宜
    歸列稅則號別第8528.21.90號。另據關稅總局94年函及95年
    函釋示，LCD MONITOR（液晶顯示器）若具有DVI（數位視訊
    介面）輸入端子，可連接、顯示來自閉路電視系統、DVD播
    放機或網路攝影機等之影音訊號，及可支援高頻寬數位電視
    （HDTV）解析度，為數位式高畫質多媒體顯示器者，宜歸列
    稅則號別第8528.21.90號。另據駐歐盟經濟組94年函檢附歐
    盟執委會於2005年第2171號規章公告之有關彩色液晶監視器
    附DVI端子及音效輸出入裝置，可連接、顯示來自封閉迴路
    式電視系統、DVD播放機或網路攝影機之影音訊號，應歸列
    在稅則號別第8528.21.90「其他影像監視器」項下。該分類
    決議對彩色液晶監視器僅附有DVI端子或附有DVI端子及音效
    輸出入裝置者，均應歸列在稅則號別第8528.21.90「其他影
    像監視器」項下。（二）又LCD MONITOR（液晶顯示器）若
    具有DVI（數位視訊介面）輸入端子，可連接、顯示來自閉
    路電視系統、DVD播放機或網路攝影機等之影像訊號，及可
    支援高頻寬數位電視（HDTV）解析度體為數位式高畫質多媒
    體顯示器。基於上述兩大優點，該類產品（裝有DVI端子之
    LCD）時常用於播放源自資訊處理設備以外之影像，故無法
    依「唯一功能」或「主要功能」之條件，歸屬於資訊科技產
    品（稅則號別第8471.60.90號），而應歸列在稅則號別第
    8528.21.90號，屬與電視接收器同類之影像監視器。是以，
    系爭貨品因具有DV I（數位視訊介面）輸入端子，被上訴人
    依海關進口稅則解釋準則三（甲）之規定及相關函示辦理稅
    則分類，核屬有據等語，資為辯駁。
四、原審斟酌全辯論意旨及調查證據之結果，以：（一）依據H.
    S.註解中文版第1210頁D詮釋稅則第8471節之各構成單元內
    容及第1275頁詮釋稅則第8528節之顯像監視器內容可知，二
    者之首要區別在於自動資料處理機顯示單元，為僅能接收自
    動資料處理機中央處理單元所傳送之信號。查系爭來貨之訊
    號輸入模式為D-sub/DVI-D雙輸入，解析度分別高達1280*10
    24、1680*1050，DVI-D係支援數位顯示之設備，該產品型錄
    並強調「D-sub、DVI訊號切換熱鍵，輕鬆連結雙主機」，上
    訴人亦自承系爭來貨得以外接電視視訊盒方式，作為電視使
    用，足見其雖不能接受音頻訊號，但可接受數位影像信號，
    即能連接、顯示來自閉路電視系統、DVD播放機或網路攝影
    機等之影像訊號，支援高頻寬數位，已溢出稅則第8471節之
    自動資料處理機顯示單元強調「僅能接收自動資料處理機中
    央處理單元所傳送之信號」之範圍，而相類於稅則第8528節
    之影像監視器，自無法歸列稅則號別第8471.60.90號，被上
    訴人依其主要功能改列稅則號別第8528.21.90號，並未違反
    租稅法定主義及平等原則。（二）次查，系爭來貨有D-SUB
    介面，另因具DVI介面而得以擴展其影像信號傳送來源，達
    到多媒體顯示器功能，屬稅則第8528節「基本上係由能產生
    光點並與信號源影像同步顯示於螢幕上之裝置所組成」之影
    像監視器，被上訴人並未歸列為彩色電視機，上訴人所稱系
    爭來貨既免按彩色電視機課徵貨物稅，自應免予歸列為「電
    視接收器具或視頻監視器」課徵關稅，尚有誤會。又進口貨
    物之稅則歸列係被上訴人之職權事項，系爭來貨經被上訴人
    查得為具有DVI介面之LCD MONITOR，依我國之稅則相關規定
    應歸列稅則號別第8528.21.90號，業如前述，經濟部工業局
    95年9月8日工電字第09500731300號函關於電腦顯示器歸類
    建議，自不足以作為來貨正確稅則歸列之依據。又與來貨相
    同功能及貨名之貨品早經被上訴人於93年9月16日以（93）
    北預字第100號預先審核答覆函歸列稅則號別為第8528.21.9
    0號，並無所謂均核列稅則號別第8471.60.90號之行政先例
    ，亦無信賴保護可言。綜上所述，被上訴人將系爭來貨改列
    進口稅則第8528.21.90號，按稅率10%課徵補稅，訴願決定
    予以維持，均無違誤，乃駁回上訴人之訴。
五、上訴意旨略以：（一）原判決謂「稅則第8471節之自動資料
    處理機顯示單元強調『僅能接收自動資料處理機中央處理單
    元所傳送之信號』之範圍」，其所指『僅能』二字，顯然違
    背司法院釋字第612號解釋、體系解釋及目的解釋，並違背
    海關進口稅則解釋準則第3條及H.S.註解中文版第16類類註
    。次查，上訴人既未產製、進口、出售任何「電視調諧器（
    TV Tuner）」，故系爭來貨自應依關稅法施行細則第27條規
    定，按其整體（本體）之主要功能（主要特徵）歸列「自動
    資料處理機之顯示單元」，非「電視接收器具」。又DVI端
    子僅徒具「速度快」及「畫面清晰」之功能，絕不能使系爭
    來貨本體增加「電視接收器具或視頻監視器」之附屬功能。
    又按貨物稅條例所釋之「本體」，與關稅法所定之「整體」
    ，兩者自應為相同解釋；是系爭來貨既免按彩色電視機課徵
    貨物稅，自應免予歸列為「電視接收器具或視頻監視器」課
    徵關稅。再者，自稅則號別第8528.21.90號之影像監視器自
    應依H.S.註解認定，亦即該顯示器至少應具備「利用同軸電
    纜連接」、「能夠將紅(R)綠(G)藍(B)個別輸入或能夠依照
    特殊標準(NTSC,SECAM,PAL,D-MAC等)予以編碼」、「為接收
    編碼之訊號，監視器必須具備涵蓋（分離）R、G及B信號之
    解碼裝置」等要件，不得擅以歐盟規範或行政規則違背上位
    階法律規定，而更改法定構成要件。系爭來貨整體僅具DVI-
    D接頭，未能將紅(R)綠(G)藍(B)個別輸入及解碼，亦不能依
    照特殊標準予以編碼，故依「國際商品統一分類制度註解」
    而言，系爭來貨歸列顯非8528.21影像監視器。又同類LCD
    MONITOR進口貨物核定稅則號別，原審法院另有將訴願決定
    及原處分撤銷之判決（參臺北高等行政法院96年度訴字第44
    3號、96年度訴字第504號判決）。（二）系爭來貨僅能接受
    自動資料處理機中央處理單元所傳送之信號，惟被上訴人於
    庭外私下將系爭來貨另以電線連接已內鍵「影像解碼晶片」
    及「自動資料處理機中央處理單元」之DVD播放機或電視接
    收機，進而誤將系爭來貨「接受自動資料處理機中央處理單
    元所傳送之信號」之事實，混淆謂系爭來貨「整體」可播放
    自資料處理設備「以外」之信號，上訴人對上述被上訴人之
    主張，予以否認，應命被上訴人舉證並請求勘驗系爭來貨及
    審查商品驗證登錄證書及試驗報告。又原判決對上述爭點之
    認定，顯然錯誤，牴觸關稅法第40條、第41條及關稅法施行
    細則第27條規定。再者，進口貨物之稅則歸列雖係被上訴人
    之職權事項，但依「構成要件效力」之原則，經濟部工業局
    95年9月8日工電字第09500731300號函關於電腦顯示器歸類
    建議，自足以作為來貨正確稅則歸列之依據，至於被上訴人
    93年9月16日以(93)北預字第100號預先審核答覆歸列稅則號
    別為第8528.21.90號所審核之貨物，其事實爭點與系爭來貨
    不同，自無援引適用之餘地，並檢呈「歐盟法院」於本案同
    一要件事實及法律基礎之判決，供本院參酌等語。
六、本院查：
（一）按海關進口稅則號別第8471.60.90號為「其他輸入或輸出
      單元，在同一機殼內不論其是否含有儲存單元者」，稅率
      為FREE；稅則號別第8528.21.90號為「其他彩色影像監視
      器」，稅率為10%。依據H.S.註解中文版第1165頁D(1)詮釋
      稅則第8471節之自動資料處理機顯示單元，為僅能接收自
      動資料處理機中央處理單元所傳送之信號，無法由符合廣
      播標準（NTSC,SECAM,PAL,D-MAC等）之混合視頻重製彩色
      影像，並且不具音頻電路；另第1232頁詮釋稅則第8528節
      之顯像監視器基本上係由能產生光點並與信號源影像同步
      顯示於螢幕上之裝置所組成，能將R.G.B.個別輸入或能依
      特殊標準（NTSC,SECAM,PAL,D-MAC等）予以編碼，並具有
      涵蓋（分離）R.G.B.信號之解碼裝置。依據海關進口稅則
      輸出入貨品分類表合訂本第84章註五（戊）：機器內裝有
      自動資料處理機或與自動資料處理機結合者，其能達成除
      資料處理外之某特定功能者，應按其特定功能歸列應屬之
      節，如無適當之節可歸列者，則歸入剩餘節。另據H.S.註
      解第1210頁第13行「稅則第8471節之顯示單元與第8528節
      所列之視頻監視器及電視接收機有幾點之不同，包括下列
      ：（1）自動資料處理機顯示單元僅能接受自動資料處理
      機中央處理單元所傳送之信號，無法由符合廣播標準(NTS
      C、PAL…)之混合視頻重製彩色影像，該單元裝配資料處
      理系統特有之各項連接器(例如，RS-232介面、DIN或D-SU
      B連接器)，並且不具備音頻電路…。」故茍系爭來貨除了
      可供自動資料處理機使用外，更可接受數位影像訊號者，
      則依上開規定，即應按其特定功能(處理視頻影像訊號)，
      歸列稅則第8528節，而排除於稅則第8471節外。
（二）上訴人系爭來貨之訊號輸入模式為D-sub/DVI-D雙輸入，
      解析度分別高達1280*1024、1680*1050，DVI-D係支援數
      位顯示之設備，該產品型錄並強調「D-sub、DVI訊號切換
      熱鍵，輕鬆連結雙主機」，上訴人亦自承系爭來貨得以外
      接電視視訊盒方式，作為電視使用，足見其雖不能接受音
      頻訊號，但可接受數位影像信號，即能連接、顯示來自閉
      路電視系統、DVD播放機或網路攝影機等之影像訊號，支
      援高頻寬數位，已溢出稅則第8471節之自動資料處理機顯
      示單元強調「僅能接收自動資料處理機中央處理單元所傳
      送之信號」之範圍，且其有D-SUB介面，另因具DVI介面而
      得以擴展其影像信號傳送來源，達到多媒體顯示器功能，
      屬稅則第8528節「基本上係由能產生光點並與信號源影像
      同步顯示於螢幕上之裝置所組成」之影像監視器，原判決
      認被上訴人將系爭來貨改列進口稅則號別第8528.21.90號
      ，按稅率10%課徵補稅，並未違反租稅法定主義、平等原
      則、信賴保護可言，以及上訴人在原審之主張何以不足採
      ，業於理由中詳予論述，核原判決所適用之法規與該案應
      適用之現行法規並無違背，與解釋判例，亦無牴觸，並無
      所謂原判決有違背法令之情形。
（三）又關稅法第40條係針對整套機器及其在產製物品過程中直
      接用於該項機器之必須設備，因體積過大或其他原因，須
      拆散分裝報運進口者之稅則號別而為規範；同法第41條及
      其施行細則第27條係就由數種物品組合而成之貨物，拆散
      分裝報運進口者之稅則號別所為規定。本件系爭來貨為其
      他輸入輸出單元…在同一機殼內不論其是否含有儲存單元
      者，並無適用餘地，上訴意旨認原判決牴觸關稅法第40條
      、第41條及關稅法施行細則第27條規定，顯為誤解。再者
      ，海關為貨品稅則分類之主管機關，進口稅則之歸列，自
      應以海關認定為準。經濟部工業局並非稅捐主管機關，該
      局95年9月8日工電字第09500731300號函關於電腦顯示器
      歸類建議，亦非在法律概念上判斷是否屬貨物稅之應稅貨
      物，並不能拘束稅捐主管機關。上訴意旨謂依「構成要件
      效力」之原則，該函足以作為系爭來貨正確稅則歸列之依
      據，亦有誤解。而上訴人提出之經濟部標準檢驗局所核發
      商品驗證登錄證書及試驗報告自亦不足以作為海關核定稅
      則號別及核課關稅之依據。至上訴人另稱同類LCD MONITO
      R進口貨物核定稅則號別，原審法院96年度訴字第443號、
      96年度訴字第504號判決將訴願決定及原處分撤銷，惟該
      二則判決業經本院98年度判字第1220號、第1174號判決分
      別廢棄原判決在案，亦不足資為上訴人有利之認定。上訴
      人檢呈之「歐盟法院」判決，非本院判例，本件亦不受其
      拘束。上訴人請求本院勘驗系爭來貨，亦無必要。其餘上
      訴意旨乃係對於業經原判決詳予論述不採之事由再予爭執
      ，及以其對法律上見解之歧異，就原審取捨證據、認定事
      實之職權行使，指摘其為不當，並無可採。上訴論旨，仍
      執前詞，指摘原判決違背法令，求予廢棄，為無理由，應
      予駁回。
七、據上論結，本件上訴為無理由。依行政訴訟法第255條第1項
    、第98條第1項前段，判決如主文。
中    華    民    國    98    年    10    月    22    日
                    最高行政法院第二庭
                        審判長法官  鍾  耀  光
                              法官  廖  宏  明
                              法官  張  瓊  文
                              法官  黃  淑  玲
                              法官  鄭  小  康
以  上  正  本  證  明  與  原  本  無  異
中    華    民    國    98    年    10    月    22    日
                              書記官  王  史  民


司法院資訊處製作；財團法人民間司法改革基金會備份。
